臺灣臺中地方法院交通事件裁定　　96年度交聲更字第7號
原處分機關　交通部公路總局臺中區監理所臺中市監理站
異　議　人
即受處分人　甲○○
上列受處分人因違反道路交通管理處罰條例案件，對於交通部公
路總局臺中區監理所臺中市監理站民國96年1月10日所為之裁決
（裁監稽違字第裁61－E00000000號、61－E00000000號裁決書）
聲明異議，受處分人不服本院交通法庭96年3月30日所為96年度
交聲字第271號裁定，提起抗告，經臺灣高等法院臺中分院於96
年6月7日以96年度交抗字第432號裁定撤銷發回更審，本院裁定
如下：
　　主　　文
原處分機關裁監稽違字第裁61－E00000000號裁決書關於受處分
人「駕車行經有燈光號誌管制之交岔路口闖紅燈」及罰鍰新臺幣
肆仟伍佰元部分之處分撤銷。
甲○○汽車駕駛人，行經有燈光號誌管制之交岔路口紅燈右轉，
處罰鍰新臺幣壹仟貳佰元。
其餘異議駁回。
　　理　　由
一、按受處分人不服道路交通管理處罰條例第8條公路主管機關
    所為之處罰，得於接到裁決書之翌日起20日內，向管轄地方
    法院聲明異議，道路交通管理處罰條例第87條第1項定有明
    文。又按道路交通案件處理辦法第13條規定：聲明異議，應
    以司法狀紙，敘述異議之理由，提出於原處分機關為之。原
    處分機關應於接受異議書狀後5日內，將該案卷宗及有關証
    物，送交該管地方法院或其分院交通法庭。另同辦法第18條
    規定：交通法庭認聲明異議不合法律上之程式或其異議權已
    經喪失者，應以裁定駁回之，但其不合法律上之程式可補正
    者，應先定期命為補正，逾期不補正者，即予駁回。本件異
    議人即受處分人甲○○在原處分機關於民國96年1月15日以
    郵寄方式由郵差將上開裁決書寄存送達後之96年1月22日即
    以書面之「交通違規陳述單及查詢單」，向原處分機關陳述
    其並無舉發、裁決之違規事實，此有原處分機關96年1月24
    日中監中字第0962000121號檢附該陳述單在卷可按。則本件
    受處分人於本件裁決書送達後，顯然已於上開法定期間，藉
    上揭陳述單表示對裁決內容之不服意旨，雖未使用「聲明異
    議」之法律用語，其真意實為聲明異議無疑，受處分人已於
    96年3月13日以「聲明異議狀」，補正其聲明異議之程式，
    應認異議人之聲明異議，於程序上已因補正而合法，合先敘
    明。另受處分人之住所地雖在新竹縣，且其違反道路交通管
    理處罰條例之行為地亦在新竹縣竹北市，然受處分人於行為
    當時之駕籍地則在臺中市○○○○道路交通管理事件統一裁
    罰基準及處理細則第25條第1項前段之規定，原處分機關自
    有管轄權，附此敘明。
二、原處分機關意旨略以：受處分人甲○○於95年5月12日騎乘
    名下車號F3F－925號重機車，在新竹縣竹北市○○路、嘉興
    路口，遭新竹縣警察局保安隊舉發闖紅燈、未帶駕照及行照
    之違反道路交通管理事件，違規單通知聯因受處分人當場拒
    絕簽收，警方即依行為時之違反道路交通管理事件統一裁罰
    基準及處理細則第11條第1項第1款規定：「－－拒絕簽章者
    ，並記明其事由，視為已收受。」完成送達。因受處分人未
    於應到案期限內（95年5月31日前）辦理結案，該站乃於96
    年1月10日寄發裁監稽違字第裁61－E00000000號、61－E000
    00000號裁決書（受處分人當時之駕籍地為臺中市○區○○
    路670巷6弄14之2號），依行為時之道路交通管理處罰條例
    第53條、第25條第3款、第22條第1項第6款及第14條第2款，
    各處罰鍰新臺幣（下同）6900元及600元，總計7500元。又
    受處分人之機車駕照有效日為94年6月2日，迄裁決日止仍換
    發新照，有關上開依道路交通管理處罰條例第22條第1項第6
    款依職權舉發部分，採最低罰額1800元裁決等語。
三、受處分人異議意旨則以：受處分人甲○○於95年5月12日騎
    乘機車，在新竹縣竹北市○○路與嘉興路口，待紅燈轉綠燈
    後由東興路右轉嘉興路回家，行經光明6路後，為警車超前
    攔停，說其在東興路紅燈右轉嘉興路違規，開單告發，其要
    求看違規照片，警員並未提供，且違規地點拒攔停位置，相
    距有500公尺，警員之舉發並不合理，其並未闖紅燈，爰依
    法聲明異議等語。
四、按行為後法律或自治條例有變更者，適用行政機關最初裁處
    時之法律或自治條例。但裁處前之法律或自治條例有利於受
    處罰者，適用最有利於受處罰者之規定，行政罰法第5條定
    有明文。又道路交通管理處罰條例第22條第1項第6款、第53
    條業於94年12月28日修正公布，並自95年7月1日起施行，上
    開條例第22條第1項第6款，修正後改列為同條項第7款（駕
    駛執照逾有效期限仍駕車者，處新臺幣1800元以上3600 元
    以下罰鍰，並禁止其駕駛），但法律效果並無變更，故修正
    前之規定並無較有利於受處分人；另同條例第53條原規定：
    「汽車駕駛人，行經有燈光號誌管制之交岔路口闖紅燈者，
    處新臺幣1800元以上5400元以下罰鍰。」，修正後原條文改
    列為第1項，並增列第2項規定：「前項紅燈右轉行為者，處
    新臺幣600元以上1800元以下罰鍰。」，故在修法前有紅燈
    右轉之違規行為，係按闖紅燈之規定處罰，修法後之規定自
    較有利於行為人。復按行車駕照未隨車攜帶者，處汽車所有
    人新臺幣300元以上600元以下罰鍰；駕駛汽車未隨身攜帶駕
    駛執照者，處汽車駕駛人新臺幣300元以上600元以下罰鍰，
    道路交通管理處罰條例第14條第2款、第25條第3款亦有明文
    。
五、經查：
(一)、受處分人甲○○於95年5月12日下午6時20分許，騎乘名下車
    號F3F－925號重機車，在新竹縣竹北市○○路、嘉興路口，
    遭新竹縣警察局保安隊舉發其有駕車未隨身攜帶駕駛執照及
    未隨車攜帶行車執照之違規行為等情，為受處分人所不爭執
    ，並有新竹縣警察局舉發違反道路交通管理事件通知單影本
    2份在卷可稽。另原處分機關在裁處時，發現受處分人之機
    車駕照有效日為94年6月2日，於警方舉發其未帶駕照之交通
    違規時，其上開駕照已逾有效期限，乃依權責另行依道路交
    通管理處罰條例第22條第1項第7款（原裁決書誤為修正前之
    第6款）規定裁處1800元罰鍰，此有原處分機關移送書、裁
    決書及交通部96年8月29日交路90字第051463號函在卷可按
    ，復為受處分人所不爭執。故受處分人於上開時、地，有駕
    車未隨身攜帶駕駛執照及未隨車攜帶行車執照、駕駛執照逾
    有效期限仍駕車之交通違規行為，應堪認定。從而，原處分
    機關以其逾應到案期限，而分別就其駕車未隨身攜帶駕駛執
    照、駕車未隨車攜帶行車執照之行為、駕駛執照逾有效期限
    仍駕車之行為，各處罰鍰600元、600元及1800元，及就其逾
    有效期限之駕駛執照，依道路交通管理處罰條例第22條第2
    項之規定予以扣繳，經核並無違誤。是受處分人就上開部分
    之異議為無理由，應予駁回。
(二)、又受處分人於上開時間、地點，復經警員舉發其有騎乘機車
    闖紅燈之交通違規行為，此有新竹縣警察局舉發違反道路交
    通管理事件通知單影本在卷可參。受處分人具狀陳稱其當時
    係騎乘機車由新竹縣竹北市○○路右轉嘉興路，且未有闖紅
    燈（或紅燈右轉）之行為等語。而證人即本件舉發之警員唐
    國華於本院詢問時證稱：因本案已經過一年多，已記不太清
    楚，惟依經驗都是親眼所見才會取締違規行為，一般是確定
    闖紅燈的狀況下，才會將行為人攔下舉發，通常黃燈變換紅
    燈或是紅燈轉綠燈之間的幾秒鐘，因為不能確定所以不會舉
    發等語，衡以警察為維持交通秩序，依法執行職務，立場應
    是客觀公正，而證人乙○○○○與受處分人素不相識，亦無
    宿怨，當無設詞誣攀之理，是其所為證言，應屬真實可信。
    又本院亦查無任何證據足資證明執勤警員有捏造事實、違法
    取締之情事，則執勤警員本其維護交通秩序、安全職責所為
    之當場舉發，自應受到合法、正確之推定。而受處分人復無
    法提出任何對其有利之證據供本院參酌，其否認違規之情，
    自不足採。惟所應探究者在於受處分人究係「闖紅燈直行」
    ？抑或「紅燈右轉」之違規行為？本院查：(1)修正前道路交
    通管理處罰條例第53條，僅明定「闖紅燈」之處罰規定，而
    無如修正後同條例第53條第2項關於「紅燈右轉」之處罰規
    定，故修法前對於「紅燈右轉」之違規行為，亦一律按「闖
    紅燈」之規定處罰，則警員於新修正道路交通管理處罰條例
    尚未施行前之95年5月12日掣單舉發受處分人「紅燈右轉」
    之違規行為時，按理即應依修法前之規定在舉發違規通知單
    上之違規事實欄記載「闖紅燈」，故舉發違規通知單上縱使
    有上開之記載，仍不足以否定受處分人係「紅燈右轉」之行
    為。(2)受處分人於96年1月22日之交通違規陳述單及查詢單
    、聲明異議狀上，始終載明其係騎乘機車由新竹縣竹北市○
    ○路右轉嘉興路，且依卷內資料亦無證據證明其係在上開交
    岔路口「直行」闖紅燈，故應作有利於受處分人之認定，而
    認其係在上開交岔路口「紅燈右轉」。從而，依行政罰法第
    5 條之規定，自應適用有利於受處分人之規定即修正後道路
    交通管理處罰條例第53條第2項之規定裁處。原處分機關適
    用道路交通管理處罰條例第53條第1項、違反道路交通管理
    事件統一裁罰基準表，裁處受處分人4500元罰鍰，自有違誤
    。受處分人之異議（否認違規）雖無理由，然原處分既有上
    開可議之處，自應由本庭將上開處分（裁監稽違字第裁61－
    E00000000號裁決書）關於受處分人「駕車行經有燈光號誌
    管制之交岔路口闖紅燈」及罰鍰4500元部分之處分撤銷。並
    依道路交通管理處罰條例第53條第2項、違反道路交通管理
    事件統一裁罰基準表，裁處如主文第2項所示。至原處分機
    關依道路交通管理處罰條例第63條第1項第3款規定，以受處
    分人有違反道路交通管理管理處罰條例第53條之情形，而記
    違規點數3點，尚無違誤，受處分人就此部分之異議為無理
    由，應予駁回。
六、據上論斷，應依道路交通管理處罰條例第87條第2項，道路
    交通案件處理辦法第20條、第19條規定，裁定如主文。
中　　華　　民　　國　　96　　年　　　8　　月　　9　　日
                     交通法庭  法  官　簡源希
上為正本係照原本作成
如不服本裁定，應於送達後5日內，向本院提出抗告狀。
                               書記官  張雅慧
中　　華　　民　　國　　96　　年　　　8　　月　　9　　日
